臺灣高雄地方法院刑事判決　　　　　　 94年度簡上字第781號
上　訴　人　臺灣高雄地方法院檢察署檢察官
被　　　告　戊○○
上列上訴人因被告詐欺案件，不服本院高雄簡易庭中華民國94年
7 月26日94年度簡字第4319號刑事簡易判決（聲請簡易判決處刑
案號：臺灣高雄地方法院檢察署94年度偵字第9102號、9108號、
94年度核退偵字第454 號），提起上訴，及移送併辦（同上署94
年度偵字第18130號），本院管轄第二審之合議庭，判決如下：
    主  文
原判決撤銷。
戊○○幫助連續意圖為自己不法之所有，以詐術使人將本人之物
交付，累犯，處有期徒刑伍月，如易科罰金，以佰元折算壹日
。
    犯罪事實
一、戊○○前因竊盜案件，經本院以85年度易字第3429號判處有
    期徒刑4 月確定，復因違反肅清煙毒條例、麻醉藥品管制條
    例案件，經本院以86年度訴字第397 號分別判處有期徒刑3
    年1 月、5 月，應執行有期徒刑3 年4 月確定，另與上開竊
    盜案件經本院裁定定其應執行有期徒刑3 年8 月確定，於民
    國87年12月29日縮短刑期假釋出監，復經撤銷假釋，執行上
    開殘刑1 年6 月11日，於91年5 月6 日縮短刑期執行完畢出
    監。詎戊○○仍不知小心謹慎，在可預見將自己所有之金融
    機關存款帳戶之存摺、金融卡、密碼及印鑑等物提供他人使
    用，可能幫助他人遂行詐欺取財之犯罪目的，竟仍基於幫助
    他人犯詐欺罪之不確定故意，於如附表所示之開戶時間，向
    如附表所示之銀行，申請如附表所示之金融帳戶，並將上開
    附表編號一、二之帳戶，於申領後當日，隨即在該金融機構
    ；另於附表編號三所示之交付時間，在附表編號三所示同一
    金融機構，將上開存摺、金融卡均一併交付予姓名年籍不詳
    綽號「吉米」之成年男子，嗣上開帳戶輾轉交付至由姓名年
    籍不詳之成員所組成之詐欺集團處，後該詐欺集團即推由其
    成員中之一人或數人(一)先於93年10月23日下午2 時2 分許，
    傳簡訊予丙○○，向丙○○謊稱其信用卡遭人盜刷，需至提
    款機前凍結帳號等語，使丙○○誤信為真，陷於錯誤，嗣分
    別於同日下午2 時38分許、2 時39分許，在台北市○○路第
    一銀行，因不諳提款機之操作方式，經依對方指示之順序操
    作提款機後，分別將新台幣（下同）99,986元、1,818 元轉
    帳至戊○○如附表編號一之帳戶內；(二)復於93年10月30日下
    午3 時40分許，傳簡訊予甲○○，向甲○○謊稱其信用卡遭
    人盜刷，需至提款機前凍結帳號等語，使甲○○誤信為真，
    陷於錯誤，嗣於同日下午3 時56分許，在彰化縣大城鄉大城
    郵局，因不諳提款機之操作方式，經依對方指示之順序操作
    提款機後，將99,983元轉帳至戊○○如附表編號二之帳戶內
    ；(三)又於93年11月8 日下午4 時20分許，傳簡訊予乙○○，
    向乙○○謊稱其信用卡遭人盜刷，需至提款機前凍結帳號等
    語，使乙○○誤信為真，陷於錯誤，嗣於同日下午7 時26分
    ，在新竹縣竹南鎮○○街竹南郵局，因不諳提款機之操作方
    式，經依對方指示之順序操作提款機後，將23,982元轉帳至
    戊○○如附表編號三之帳戶內；(四)再於93年11月8 日下午7
    時15分許，傳簡訊予丁○○，向丁○○謊稱其信用卡遭人盜
    刷，需至提款機前凍結帳號等語，使丁○○誤信為真，陷於
    錯誤，嗣丁○○隨即在台南縣永康市○○路中華商業銀行永
    康分行，因不諳提款機之操作方式，經依對方指示之順序操
    作提款機後，將31,124元轉帳至戊○○如附表編號三之帳戶
    內。嗣經丙○○、甲○○、乙○○、丁○○察覺有異，並報
    警處理始知上情。
二、案經丁○○訴由高雄縣政府警察局移送臺灣高雄地方法院檢
    察署檢察官聲請簡易判決處刑暨移送併案審理。。
    理  由
甲、程序方面：
    按被告以外之人於審判外之言詞或書面陳述，除法律有規定
    者外，不得作為證據，刑事訴訟法第159 條第1 項定有明文
    。證人丙○○、甲○○、乙○○、丁○○於警詢中所為陳述
    ，依首揭法條規定，原則上亦無證據能力。然被告以外之人
    於審判外之陳述，雖不符前4 條之規定，而經當事人於審判
    程序同意作為證據，法院審酌該言詞陳述或書面陳述作成時
    之情況，認為適當者，亦得為證據，此刑事訴訟法第159 條
    之5 亦定有明文。本件被告於準備程序本院訊問時對證據能
    力亦不爭執，且至言詞辯論終結前，就前開證人於警詢中所
    為陳述之證據能力亦未聲明異議。再前開證人丙○○等於警
    詢中之陳述，亦未經被告主張有何非出於自由意志之情形，
    是本件認為容許渠等陳述之證據能力，亦無不當，應依刑事
    訴訟法第159 條之5 之規定，認前開4 位證人於警詢中之證
    述具有證據能力。
乙、實體方面：
一、訊據被告戊○○固坦承曾交付如附表所示之金融帳戶予姓名
    年籍不詳綽號「吉米」之成年男子等情，惟矢口否認有何幫
    助詐欺犯行，辯稱：伊於93年10月間看報紙有幫人代辦貸款
    ，經電話聯絡後，對方表示需要存摺、金融卡等物，伊於是
    向附表所示之金融機構，開立如附表所示之帳戶，交付予綽
    號「吉米」之男子，並不是要賣帳戶，只是要辦貸款云云。
    經查：
  (一)上揭犯罪事實，業據被害人丙○○、甲○○、乙○○、丁○○於警詢中指訴綦詳，復有第一銀行自動付款交易明細表4
    紙、中華郵政公司自動櫃員機交易明細表3 紙，足證被告所
    開立如附表所示之帳戶確係該詐騙集團用以詐騙被害人所得
    之匯款帳戶甚明。
  (二)被告分別於附表所示之時間，向附表所示之金融機構，申請
    如附表所示之帳戶，並將之交予姓名年籍不詳綽號「吉米」
    之成年男子等情，業據被告於警詢、檢察官偵查中及本院審
    理時供承不諱，並有台東區中小企業銀行鳳山分行存款往來
    申請書暨約定書、活期儲蓄存款印鑑卡、交易明細表、玉山
    商業銀行客戶基本資料、綜存戶交易資料查詢單、富邦商業
    銀行客戶存提紀錄單各1 紙附卷可稽，此項自白核與事實相
    符，堪以認定。被告雖辯稱申請金融帳戶係為便利貸款等情
    ，然何以被告僅憑報紙廣告內容一端，即認為本無資力之人
    ，可無須透過提供擔保、抵押、設質，以及對保等程序，取
    得銀行無條件之融資？況，被告猶未填具任何申請資料，亦
    未向各該銀行表明授權由綽號「吉米」之人代為辦理，如何
    能單以提供金融帳戶辦理貸款？凡此均與一般民眾認知之貸
    款程序有違，衡情被告對此自是知之甚詳，否則又何須看報
    紙找人代為申請貸款？既然亟需資金挹助，豈會放任不知名
    之人自行辦理？一旦貸款准予撥放，其帳戶內有無資金轉入
    ，自是任何申請貸款之人最為關切之事，被告又如何在交付
    存摺及金融卡之後，確保其款項不被侵占、挪用？尚且被告
    所開立之帳戶均由被告親自辦理，何以竟不知申請貸款亦須
    親自辦理？被告不僅交付金融帳戶，併同金融卡、提款密碼
    俱交付並告知「吉米」，而該帳戶除開戶所須最低存款，且
    已由被告於交付前事先領出，業據被告於檢察官偵訊中自陳
    無訛，是被告猶有認知須將開戶存款先行提領一空，此項帳
    戶顯然無法作為證明被告資力之用，何以能據以申請貸款？
    綜上，被告所辯實與常情相悖，自不足採。
  (三)按金融帳戶為個人之理財工具，而政府開放金融業申請設立
    後，金融機構大量增加，一般民眾皆可以存入最低開戶金額
    之方式自由申請開設金融帳戶，並無任何特殊之限制，因此
    一般人申請存款帳戶極為容易而便利，且得同時在不同金融
    機構申請多數存款帳戶使用，並無使用他人帳戶之必要，此
    為一般日常生活所熟知之常識，故除非充作犯罪使用，並藉
    此躲避警方追緝，一般正常使用之存款帳戶，並無向他人租
    用或購買帳戶存摺及提款卡之必要。何況，金融存款帳戶，
    攸關存戶個人財產權益之保障，專屬性甚高，衡諸常理，若
    非與本人有密切關係，不可能提供個人帳戶供他人使用，縱
    有交付個人帳戶予他人使用之特殊情形，亦必會先行瞭解他
    人使用帳戶之目的始行提供，參以坊間報章雜誌及其他新聞
    媒體，對於以簡訊通知中獎、刮刮樂、假中獎真詐財或其他
    類似之不法犯罪集團，經常利用大量收購之他人存款帳戶，
    以隱匿其等詐欺取財犯罪之不法行徑，規避執法人員之查緝
    ，並掩飾、確保因自己犯罪所得之財物，類此在社會上層出
    不窮之案件，亦多所報導及再三披露，是避免此等專屬性甚
    高之物品被不明人士利用為與財產有關之犯罪工具，亦應為
    一般生活認知所應有之認識，被告係智力成熟之成年人，對
    此自應知之甚詳。再者，使用被告帳戶之不詳犯罪集團，確
    有利用被告上開帳戶作為犯詐欺取財罪之出入帳戶，足見被
    告確有容任該不詳犯罪集團利用其出售之帳戶犯詐欺取財罪
    之不確定故意。綜上所述，本案事證明確，被告犯行洵堪認
    定，應予依法論罪科刑。
二、按刑法關於犯罪之故意，係採希望主義，於直接故意，須行
    為人對於構成犯罪之事實，具備明知及有意使其發生之兩個
    要件；於間接故意，須行為人對於構成犯罪之事實，具備預
    見其發生及其發生不違背行為人本意之兩個要件（最高法院
    22年上字第4229號判例參照）。郵局、銀行存摺及金融卡僅
    係供使用人作為存款、提款、匯款或轉帳之工具，本身並無
    經濟或交易之價值。且一般人在正常情況下，均得自行向郵
    局、銀行申請開立存款帳戶而領取郵局、銀行存摺及金融卡
    使用，並無特定身分之限制。苟非意在將該郵局、銀行存款
    帳戶作為犯罪之不法目的或掩飾真實身分，實無蒐集他人郵
    局、銀行存摺或金融卡之必要。是被告戊○○對於蒐集其郵
    局、銀行存摺、金融卡、印章、提款密碼的人，將用以作為
    詐欺之不法目的使用，顯然預見其發生，且對該人實際利用
    前開帳戶作為詐欺使用結果之發生，亦不違背其本意。次按
    刑法上之幫助犯，係指以幫助之意思，對於正犯資以助力，
    而未參與實施犯罪之行為者而言，最高法院49年台上字第77
    號判例著有明文可資參考。又連續幫助與幫助連續為不同之
    犯罪態樣，如基於概括犯意，多次幫助他人犯罪，為連續幫
    助，該幫助者有多次犯罪行為；如以一幫助行為，幫助他人
    連續犯罪，則為幫助連續，就幫助犯而言，僅有一次犯罪行
    為。本案之正犯為由不詳姓名年籍之人所組成之詐欺集團，
    渠等先後向上開被害人詐騙財物，時間緊接，手法相同，顯
    係基於概括之犯意為之，為連續犯，正犯所為係犯刑法第56
    條、第339 條第1 項之連續詐欺取財罪；復按連續犯之成立
    ，除主觀上須基於一個概括之犯意外，客觀上須先後數行為
    ，逐次實施而具連續性，侵害數個同性質之法益，其每一前
    行為與次行為，依一般社會健全觀念，在時間差距上，可以
    分開，在刑法評價上，各具獨立性，每次行為皆可獨立成罪
    ，構成同一之罪名，始足當之；如數行為於同時同地或密切
    接近之時地實施，侵害同一之法益，各行為之獨立性極為薄
    弱，依一般社會健全觀念，在時間差距上，難以強行分開，
    在刑法評價上，以視為數個舉動之接續施行，合為包括之一
    行為予以評價，較為合理，則屬接續犯，而為包括之一罪（
    最高法院86年台上字第3295號判例意旨可資參照），是被告
    雖分別於附表所示之交付時間，在同一開戶之金融機構交付
    綽號「吉米」之人如附表所示帳戶之存摺及金融卡，然其基
    於一幫助意思，而接續為提供數個金融帳戶之舉動，所侵害
    之法益同一，各行為之獨立性極為薄弱，依一般社會觀念難
    以強行分離，是其各個舉動不過為犯罪行為之一部份，而接
    續完成整個犯罪，顯基於單一犯意接續所為，侵害單一法益
    ，應包括於一行為，應論以一幫助犯；核其所為，係犯刑法
    第30條第1 項前段、第339 條第1 項之幫助連續詐欺取財罪
    ，應依刑法第30條第2 項規定，按正犯之刑減輕之。原聲請
    簡易判決處刑意旨雖未敘及前述犯罪事實欄一之(一)所示被告
    幫助詐欺之行為，惟此部分與原聲請簡易判決處刑之犯罪事
    實，係屬接續犯之實質上一罪，應為起訴效力所及，且經檢
    察官移送併案審理（94年度偵字第18130 號），本院自應併
    予審究。檢察官移送併辦意旨書認被告上述犯罪事實欄一之
    (一)犯行，與本院94年度簡字第43 19 號判決所認犯罪事實，
    犯罪時間緊接，手段相同，所犯罪名同一，顯係基於概括犯
    意反覆為之，為連續犯，容有誤會，附此敘明。又被告前因
    竊盜案件，經本院以85年度易字第3429號判處有期徒刑4 月
    確定，復因違反肅清煙毒條例、麻醉藥品管制條例案件，經
    本院以86年度訴字第397 號分別判處有期徒刑3 年1 月、5
    月，應執行有期徒刑3 年4 月確定，另與上開竊盜案件經本
    院裁定定其應執行有期徒刑3 年8 月確定，於民國87年12月
    29日縮短刑期假釋出監，復經撤銷假釋，執行上開殘刑1 年
    6 月11日，於91年5 月6 日縮短刑期執行完畢出監，此有臺
    灣高等法院被告前案紀錄表及臺灣高雄地方法院檢察署刑案
    資料查註紀錄表附卷可稽，其於刑之執行完畢5 年內，再犯
    本件有期徒刑以上之罪，為累犯，應依刑法第47條之規定加
    重其刑，復依刑法第71條第1 項之規定，先加後減。
三、原審以被告罪證明確，而予論罪科刑，固非無見，惟(一)原審
    認被告於93年10月20日，同時申請如附表編號二、三之金融
    帳戶，並交付予詐欺集團使用，顯係基於概括犯意為之，為
    連續犯，揆諸前揭判例意旨及說明，其法律適用自有違誤；
    (二)未及就被告幫助詐欺集團對被害人丙○○所為之詐欺取財
    犯行一併審理，此部分所犯幫助詐欺取財罪，與聲請簡易判
    決處刑部分有實質上一罪關係，原審未及審酌，自有未洽。
    檢察官以原審判決疏未審酌移送併辦事實而提起上訴，指摘
    原判決不當，為有理由，自應由本院將原判決予以撤銷改判
    。爰審酌被告將個人帳戶提供他人詐欺取財使用，紊亂社會
    正常交易秩序，並使不法之徒藉此輕易從事犯罪，檢警難以
    追查緝捕，所造成之危害非輕，且被告於犯後猶匿辭狡辯，
    顯見並無悔意，及斟酌上開被害人所受之損失等一切情狀，
    量處如主文所示之刑，並諭知易科罰金之折算標準，以資懲
    儆。
據上論斷，應依刑事訴訟法第455 條之1 第1 項、第3 項、第36
9 條第1 項前段、第364 條、第299 條第1 項前段，刑法第339
條第1 項、第30條、第47條、第71條第1 項、第41條第1 項前段
，罰金罰鍰提高標準條例第1 條前段、第2 條，判決如主文。
中　　華　　民　　國　　94　　年　　12　　月　 　7　　日
                  刑事第十一庭  審判長法  官  何秀燕
                                      法  官  林揚奇
                                      法　官  戰諭威
以上正本證明與原本無異。
本件不得上訴。
中　　華　　民　　國　　94　　年　　12　　月　 　7　　日
                                      書記官  林佳蓉
附錄本案論罪科刑法條：
中華民國刑法第30條
幫助他人犯罪者，為從犯。雖他人不知幫助之情者，亦同。
從犯之處罰，得按正犯之刑減輕之。
中華民國刑法第339條
意圖為自己或第三人不法之所有，以詐術使人將本人或第三人之
物交付者，處5 年以下有期徒刑、拘役或科或併科1 千元以下罰
金。
以前項方法得財產上不法之利益或使第三人得之者，亦同。
前2項之未遂犯罰之。
附表
┌─┬───────┬──────┬────┬─────┐
│編│  銀行        │    帳號    │開戶日期│交付日期  │
│號│              │            │        │          │
├─┼───────┼──────┼────┼─────┤
│一│玉山商業銀    │000000000   │93.10.15│93.10.15  │
│  │行鳳山分行    │            │        │          │
├─┼───────┼──────┼────┼─────┤
│二│富邦商業銀    │000000000000│93.10.20│93.10.20  │
│  │行鳳山分行    │            │        │          │
├─┼───────┼──────┼────┼─────┤
│三│台東區中小企業│0000000000  │93.10.20│93.10.27  │
│  │銀行鳳山分行  │            │        │          │
└─┴───────┴──────┴────┴─────┘
